---
title: R Tipps und Tricks
author: Jan Tau
date: '2021-02-02'
slug: r-tipps-und-tricks
categories: []
tags: [R]
subtitle: ''
summary: 'In diesem Post werden Tipps und Tricks gesammelt, die mir das Arbeiten mit R erleichtern und es mir erlauben, Datentransformationen, Analysen und Visualisierungen nach meinen Vorstellungen durchzuführen.'
authors: []
lastmod: '2021-02-02T22:20:59+01:00'
featured: no
image:
  caption: ''
  focal_point: ''
  preview_only: no
projects: []
output:
  blogdown::html_page:
    toc: true
---

```{r include=FALSE}
knitr::opts_chunk$set(
	message = FALSE,
	warning = FALSE
)

library(readxl)
library(tidyverse)
library(scales)
library(xts)
library(lubridate)
library(stringr)
library(gameofthrones) # farbpaletten
library(DT)
library(gt)
library(tidyquant)
library(directlabels)
```

**In diesem Post werden Tipps und Tricks gesammelt, die mir das Arbeiten mit R erleichtern und es mir erlauben, Datentransformationen, Analysen und Visualisierungen nach meinen Vorstellungen durchzuführen.**

## Dezimalseparatoren und Tausendertrennzeichen ändern

Im Deutschen wird ein Komma als Dezimalseparator (z.B. 3,4 %) und ein Punkt als Tausendertrennzeichen (z.B. 10.000 €) oder ein schmales Leerzeichen (z.B. 10 000) verwendet. Im Englischen sind die Separatoren vertauscht. Ein Komma wird als Tausendertrennzeichen verwendet und ein Punkt als Dezimalseparator.

Um den [Dezimalseparator zu ändern](https://www.tutorialspoint.com/how-to-set-comma-as-decimal-separator-in-r), kann die Code Option `options(OutDec=",")` verwendet werden.

Eine wirklich einfache und globale Lösung für das Ändern der [Tausendertrennzeichen](https://de.wikipedia.org/wiki/Zifferngruppierung) habe ich nicht gefunden. Ich bin mir auch nicht sicher, ob es wirklich sinnvoll ist, da es den Datenaustausch erschwert.

Für einzelne Plots oder Tabelle kann es jedoch sinnvoll sein, ein Tausendertrennzeichen zu nutzen, da es die Lesbarkeit erhöht. Auf Stackoverflow habe ich einen Post gefunden, der beschreibt, wie die [Tausendertrennzeichen verändert](https://stackoverflow.com/questions/48880982/r-set-dot-as-thousands-separator-and-comma-as-decimal-separator) werden können. Zusätzlich zeigt das Beispiel auch noch, wie Euro- oder Prozentzeichen angezeigt werden können.

```{r}
set.seed(42)  ## for sake of reproducibility
n <- 10
dat <- data.frame(
  years = 1:n,
  group = rep(LETTERS[1:10]),
  money = sample(30000:50000, n, replace = TRUE)
)


ggplot(dat, aes(x = group,
                y = money,)) +
  geom_point() +
  theme_classic() +
  scale_y_continuous(labels = dollar_format(
    big.mark = " ",
    decimal.mark = ",",
    suffix = " €",
    prefix = ""
  )) 
```

## Reproduzierbaren Code erstellen

Dieser Post zeigt, wie [reproduzierbarer Code erzeugt werden](https://stackoverflow.com/questions/5963269/how-to-make-a-great-r-reproducible-example) kann, um Fragen auf Stack Overflow zu stellen.

## Pretty Code

Das Addin `Reformat Code` kann verwendet werden, um Code besser lesbar darzustellen. Einfach den Code markieren und `Code >> Reformat Code` auswählen. Das Addin `formatR` soll jedoch [noch besser sein](https://stackoverflow.com/questions/15703553/auto-format-r-code-in-rstudio/34856235). Das habe ich allerdings noch nicht getestet.

## Plots auf Mobilgeräten in voller Größe anzeigen

Auf kleinen Bildschirmen werden Plots sehr klein angezeigt, da sie auf die Breite des Bildschirms schrumpfen und der Inhalt des Plots nicht der verringerten Größe angepasst wird. Es gibt jedoch [die Möglichkeit, durch CSS-Elemente](https://stackoverflow.com/questions/52448104/how-to-add-horizontal-scroll-bar-for-a-ggplot-plot-in-rmarkdown-html) die Größe der Plots beizubehalten und sie durch ein seitwärts Scrollen zu betrachten.

```{r eval=FALSE}
<style >
  .superbigimage{
    overflow - x:scroll
    white - space:nowrap
  }

.superbigimage img{
  max - width:none
}

</style>
  
  
This produces the plot with a special css class
<div class = "superbigimage">
/ ```{
    r plot_it , echo = FALSE, fig.width = 20, fig.height = 3
  }
plot1
/ ```
</div> 
```

Ich bin mir jedoch nicht sicher, ob es wirklich nutzerfreundlicher ist, die Plots in voller Größe zu zeigen. 

## Plots speichern, Pixel-Dimension festlegen, Hintergrund transparent gestalten, Favicon ändern

Ich wollte das Favicon (das kleine von Webbrowsern verwendet Symbol oder Logo) ändern. Da ich für den Blog noch kein Logo hatte, wollte ich einen charakteristischen Plot aus einem meiner Blog-Posts anpassen, in den richtigen Dimensionen speichern, mit einem transparenten Hintergrund versehen und als Favicon hochladen. Hier ist mein Vorgehen:

### Plot anpassen und speichern

Zunächst habe ich einen bereits verwendeten Plot reproduziert. In diesem Fall einen Plot, der die Performance in Prozent der Indizes Dax, MSCI World und NASDAQ 100 von 2016 bis 2020 abbildet. Um den Plot jedoch als kleines Icon speichern zu können, habe ich die Plot-Titel, Plot-Achsen, Plot-Legenden usw mit `theme_void()` und mit `theme(legend.position="none")` entfernt.
```{r}
# Daten von yahoo.finance.com einlesen
indexvgl <- tq_get(c("EXXT.DE","DBXD.DE","XDWD.DE"),
                      get  = "stock.prices",
                      from = "2016-01-01",
                      to = "2020-12-31")

# Monatliche Performance in Prozent berechnen
indexvgl_monthly <- indexvgl %>% group_by(symbol) %>% 
  tq_transmute(select     = adjusted, 
               mutate_fun = periodReturn,
               period     = "monthly")%>% 
  ungroup()

# Kummulierte Performance berechnen
indexvgl_monthly <- indexvgl_monthly %>% group_by(symbol) %>%
  mutate(cumsum = cumsum(monthly.returns)*100)

# Farbpalette festlegen
pal <- got(3, option = "Daenerys", direction = -1)

# Level der Indizes festlegen
indexvgl_monthly$symbol <-
  factor(indexvgl_monthly$symbol,
         levels = c("EXXT.DE", "XDWD.DE", "DBXD.DE"))

# Plot erstellen
  ggplot(data = indexvgl_monthly, aes(x = date, y = cumsum, color = symbol)) +
  geom_line(size = 4) +
    theme_void() +
    theme(legend.position="none") +
    scale_color_manual(values = pal,
                     labels = c("Nasdaq 100", "MSCI World", "DAX 30"))
```

Anschließend habe ich den Plot mit der Funktion `ggsave()` gespeichert.

```{r}
  ggsave(
  "icon.png",
  plot = last_plot(),
  device = "png",
  path = NULL,
  scale = 1,
  width = 135.46666667,
  height = 135.46666667,
  units = "mm",
  dpi = 72,
  limitsize = TRUE)
```

### Pixel-Dimension festlegen, Hintergrund transparent gestalten

Es war jedoch nicht möglich, die Pixel-Dimension von 512*512, [die von Wowchemy vorgegeben wird](https://wowchemy.com/docs/getting-started/customization/) direkt mit `ggsave()` zu speichern. Aus diesem Grund habe ich ImageMagick über Brew heruntergeladen. Über die Kommandozeile konnte ich so mit den Befehlen `convert icon.png -resize 512x512 thumbnail.png` und `magick convert thumbnail.png -transparent "#ffffff" transparent.png` die Pixel-Dimension anpassen und den Hintergrund transparent machen.

### Favicon ändern

Das Icon musste im letzten Schritt als `icon.png` gespeichert werden und in den Ordner `jantau/assets/images` abgelegt werden.

## Shiny App Test

<iframe height="1000" width="100%" frameborder="no" src="https://jantau.shinyapps.io/ter_surcharge/"> </iframe>


```{r eval=FALSE, include=FALSE}
knitr::include_app("https://jantau.shinyapps.io/ter_surcharge/", height = "700px")
```


Den für diesen Beitrag erstellten Code findest du hier: [https://github.com/jantau/jantau](https://github.com/jantau/jantau/tree/main/content/post){target="_blank"}