---
title: '% Gewinn vs. % Verlust'
author: Jan Tau
date: '2021-02-14'
slug: gewinn-vs-verlust
categories: []
tags: []
subtitle: ''
summary: 'Über den %-Gewinn der benötigt wird, um einen %-Verlust auszugleichen'
authors: []
lastmod: '2021-02-14T10:58:38+01:00'
featured: no
image:
  caption: ''
  focal_point: ''
  preview_only: no
projects: []
---

```{r setup, include=FALSE}
knitr::opts_chunk$set(
	echo = FALSE,
	message = FALSE,
	warning = FALSE,
	collapse = TRUE,
	options(scipen = 999)
)

cat("\014") # Clear your console
rm(list = ls()) # Clear your environment

# Load in header file
setwd("/Users/jan/blog/jantau")
source("./content/post/header.R")
```

**Über den %-Gewinn der benötigt wird, um einen %-Verlust auszugleichen**

Idee von: https://ofdollarsanddata.com/10-investing-lessons-from-2020/

Eine Aktie verliert an einem Tag 1 % an Wert. Wie viel muss sie am nächsten Tag steigen, um den ursprünglichen Wert zu erreichen? Die intuitive Antwort "Um 1 %!" ist falsch. Die Aktie muss nicht um 1 %, sondern um 1,010101 % steigen, um den ursprünglichen Wert zu erreichen. Intuitiv einfacher ist dieser mathematische Effekt zu begreifen, wenn sich der Wert der Aktie halbiert, also um 50 % fällt. In diesem Fall muss sich der Wert verdoppeln, also um 100 % steigen, um wieder zum Ausgangspunkt zu gelangen. Die exponentielle Entwicklung ist rasant. Verliert eine Aktie 80 % ihres Wertes, so muss sie um 400 % steigen, um den Verlust wieder wett zu machen. Verliert die gleiche Aktie 81 %, so muss sie bereits 426.315789 % zulegen, um zum Urspungswert zu gelangen. Eine Aktie, die 99 % verliert, muss 9900 % gewinnen. Und eine Aktie, die 100 % an Wert verloren hat? Ok, ich denke, ihr habt das Prinzip verstanden. 

Für den Anleger bedeutet es, dass er eine Investition lange vorher abschreiben kann, bevor sie ein Totalverlust ist. Habe ich 80 % mit einer Aktie verloren, was schnell passieren kann, wie die Beispiele Deutsche Bank usw. zeigen, dann muss ein Wunder geschehen, für einen Turnaround, der ein positives Ergebnis erzielt.   


```{r}
dat <- data.frame(verlust=1:100)

df <- dat %>%
  mutate(c2 = 100-verlust) %>%
  mutate(gewinn = ((100/c2)-1)*100)
```


```{r fig.height=7, fig.width=7}
pal <- got(1, option = "Daenerys", direction = 1)

df %>%
  filter(gewinn <= 400) %>%
  ggplot()+
  geom_line(aes(verlust,gewinn), size = 1, color = pal) +
  scale_x_continuous(limits = c(0, 80)) +
  labs(title = "Welchen %-Gewinn muss ich erzielen, \num einen %-Verlust wieder auszugleichen?",
       subtitle = "Datenanalyse: jantau",
       x = "%-Verlust",
       y = "%-Gewinn") +
  theme_jantau +
  geom_segment(aes(x = verlust, y = gewinn, yend=gewinn), xend=0, alpha = 0.5) +
  geom_segment(aes(x = verlust, y = gewinn, xend=verlust), yend=0, alpha = 0.5) 

```

```{r}
pal <- got(1, option = "Daenerys", direction = 1)

df %>%
  filter(gewinn <= 9900) %>%
  ggplot()+
  geom_line(aes(verlust,gewinn), size = 1, color = pal) +
  scale_x_continuous(limits = c(0, 100)) +
  labs(title = "Welchen %-Gewinn muss ich erzielen, \num einen %-Verlust wieder auszugleichen?",
       subtitle = "Datenanalyse: jantau",
       x = "%-Verlust",
       y = "%-Gewinn") +
  theme_jantau

```


```{r}
dat <- data.frame(verlust= c(1, 10,20,30,40,50,60,70,80,90))

df <- dat %>%
  mutate(c2 = 100-verlust) %>%
  mutate(gewinn = ((100/c2)-1)*100)
```


```{r}
pal <- got(1, option = "Daenerys", direction = 1)

df %>%
  filter(gewinn <= 400) %>%
  ggplot()+
  geom_line(aes(verlust,gewinn), size = 1, color = pal) +
  scale_x_continuous(limits = c(0, 80)) +
  labs(title = "Welchen %-Gewinn muss ich erzielen, \num einen %-Verlust wieder auszugleichen?",
       subtitle = "Datenanalyse: jantau",
       x = "%-Verlust",
       y = "%-Gewinn") +
  theme_jantau +
  geom_segment(aes(x = verlust, y = gewinn, yend=gewinn), xend=0, alpha = 0.5) +
  geom_segment(aes(x = verlust, y = gewinn, xend=verlust), yend=0, alpha = 0.5) 

```

Idee von: https://ofdollarsanddata.com/10-investing-lessons-from-2020/

Ein Effekt, der auch erklärt, warum gehedgte Fonds langfristig keine gute Anlagestrategie sind. (Siehe Blogbeitrag von ...)

Den für diesen Beitrag erstellten Code findest du hier: https://github.com/jantau/jantau
